【裁判字號】    95,訴,187
【裁判日期】    950515
【裁判案由】    違反商業會計法等
【裁判全文】
臺灣臺中地方法院宣示判決筆錄           95年度訴字第187號
公  訴  人  臺灣臺中地方法院檢察署檢察官
被      告  丙○○
選任辯護人  曾慶崇律師
被      告  庚○○
選任辯護人  王叔榮律師
            魏其村律師
被      告  乙○○
            戊○○
            辛○○
            丁○○
            己○○
            甲○○
上六人共同
選任辯護人  林雅儒律師
            徐文宗律師
上列被告等因違反商業會計法等案件，經檢察官提起公訴（92年
度偵字第10621號）後，聲請協商判決，本院於中華民國95年5月
15 日下午4時，在本院第9法庭宣示判決，出席職員如下：
審判長起立朗讀判決全文、犯罪事實要旨、處罰條文、附記事項
，及告以上訴限制、期間並提出上訴狀之法院，且諭知記載其內
容：
一、主文：
    丙○○共同商業負責人，以明知為不實之事項，而填製會計
    憑證，處有期徒刑貳月，如易科罰金，以參佰元折算壹日。
    緩刑貳年。
    庚○○、乙○○、戊○○、丁○○、甲○○共同連續商業負
    責人，以明知為不實之事項，而填製會計憑證，庚○○處有
    期徒刑參月、乙○○處有期徒刑伍月、戊○○處有期徒刑肆
    月、丁○○處有期徒刑參月、甲○○處有期徒刑貳月，如易
    科罰金，均以參佰元折算壹日。均緩刑貳年。
    己○○共同連續主辦會計人員，以明知為不實之事項，而填
    製會計憑證，處有期徒刑參月，如易科罰金，以參佰元折算
    壹日。緩刑貳年。
    辛○○公司法規定之公司負責人，為納稅義務人以詐術逃漏
    稅捐，處有期徒刑參月，如易科罰金，以佰元折算壹日；
    又共同連續商業負責人，以明知為不實之事項，而填製會計
    憑證，處有期徒刑肆月，如易科罰金，以參佰元折算壹日。
    應執行有期徒刑陸月，如易科罰金，以參佰元折算壹日。緩
    刑貳年。
二、犯罪事實要旨：
    辛○○於後述行為時，為納稅義務人通豪大飯店股份有限公
    司（址設於臺中市○○路四三一號，下稱通豪公司）之董事
    長，係公司法規定之公司負責人及商業會計法規定之商業負
    責人，亦係實際參與通豪公司執行業務之人；乙○○、陳全
    益（已死亡，業經檢察官為不起訴處分）、戊○○、丙○○
    於後述行為時，乙○○為迪興發工程行（址設於臺中市北屯
    區○○○街九四巷三六號）獨資事業之負責人、陳全益為全
    益土木包工業（址設於臺中縣龍井鄉○○村○○路○段七一
    號）獨資事業之負責人、戊○○為狀元實業有限公司（址設
    於臺中縣豐原市○○路八八四巷一五七號，下稱狀元公司）
    之董事、丙○○為貴興機電工業有限公司（址設於臺中縣太
    平市○○路一○八巷十二弄四五號，下稱貴興公司）之董事
    ，均為商業會計法規定之商業負責人；己○○於後述行為時
    ，為通豪公司之會計主任，為商業會計法規定之主辦會計人
    員。通豪公司因九二一地震而受有損害，辛○○為使納稅義
    務人通豪公司以詐術逃漏民國九十年度營利事業所得稅並向
    華南商業銀行（南臺中民族路分行）取得低利貸款，辛○○
    、己○○、甲○○（即受僱於辛○○所經營另一宏都營造股
    份有限公司擔任職員）遂基於明知為不實之事項而填製於會
    計憑證之概括犯意聯絡，其中己○○、甲○○並基於幫助納
    稅義務人通豪公司以詐術逃漏稅捐之犯意聯絡，由辛○○、
    己○○、甲○○各與庚○○、乙○○；丁○○、陳全益；戊○○；丙○○事前謀議，明知乙○○、陳全益、戊○○、丙○○經營之前開商號或公司，實際上並無為通豪公司施作工
    程之事實，而偽將有為通豪公司施作工程之不實事項，以填
    製於迪興發工程行、全益土木包工業、狀元公司、貴興公司
    之統一發票會計憑證，並進一步將上開不實統一發票內容填
    製於通豪公司之應付帳款傳票（即會計憑證中之記帳憑證）
    之方法，達到幫助納稅義務人通豪公司以詐術逃漏九十年度
    營利事業所得稅之目的，己○○、甲○○與各同具幫助納稅
    義務人通豪公司以詐術逃漏稅捐犯意聯絡之庚○○、乙○○
    ；丁○○、陳全益；戊○○；丙○○，及辛○○、己○○、
    甲○○與各同具明知為不實之事項而填製於迪興發工程行、
    全益土木包工業、狀元公司統一發票會計憑證概括犯意聯絡
    之庚○○、乙○○；丁○○、陳全益；戊○○，暨辛○○、
    己○○、甲○○與同具明知為不實之事項而填製於貴興公司
    統一發票會計憑證犯意聯絡之丙○○，先後共同為下列犯行
    ：(一)辛○○於九十年三月間某日，透過記帳會計師庚○○向
    乙○○表示，希望調用不實統一發票予通豪公司應急等語後
    ，乙○○旋於九十年四月間某日，連續三次以迪興發工程行
    名義開立金額各為新臺幣 (同下）七十九萬三千一百七十元
    、一百八十萬六千五百二十五元、一百六十萬三百零五元（
    起訴書誤載為十六萬三百零五元）、均為防水工程不實事項
    之統一發票三紙，再於同年月間某日，由庚○○將上開三紙
    不實統一發票轉交予辛○○；(二)辛○○於九十年四月間某日
    ，透過丁○○向全益土木包工業負責人陳全益表示，若先行
    開立不實統一發票予通豪公司，通豪飯店日後若有工程將委
    由全益土木包工業施作等語後，陳全益先後於九十年五月三
    日、同年月二十四日，連續二次以全益土木包工業名義開立
    金額各為一百零五萬元、一百零五萬元之各為泥作工程、油
    漆工程不實事項之統一發票二紙，再於同年月間某日，由丁○○將上開二紙不實之統一發票轉交予辛○○；(三)辛○○於
    九十年五月間某日，向丙○○表示以日後欲更換通豪公司之
    電梯為由，要求丙○○先行開立不實之統一發票予通豪公司
    應急等語後，丙○○旋於九十年五月十六日，以貴興公司名
    義開立金額為三十萬元之電梯設備工程不實事項之統一發票
    一紙，再於同年月間某日，將上開不實之統一發票交予辛○○；(四)辛○○於九十年六月間某日，向戊○○表示通豪公司
    陸續將有工程委由狀元公司施作，請求戊○○先行開立不實
    統一發票予通豪公司應急等語後，戊○○先後於九十年七月
    五日、同年月十日，連續二次以狀元公司名義開立金額分別
    為六十三萬元、四十二萬元之均為石材工程不實事項之統一
    發票，再於同年月間某日，將上開二紙不實之統一發票交予
    辛○○。辛○○取得上開不實統一發票後，己○○、甲○○
    即依辛○○之指示而將辛○○所交付其等二人之上開不實統
    一發票，自九十年六月間某日起至同年八月上旬某日止，由
    己○○連續將上開不實統一發票之內容填製於通豪公司之應
    付帳款傳票（即會計憑證中之記帳憑證）、支票請求單後，
    再簽發發票人均為通豪公司、付款人均為華南商業銀行（臺
    中民族路分行）、受款人分別為貴興公司（發票日九十年七
    月十日、票號CC0000000號、金額三十萬元）、全益土木包
    工業（發票日依序為九十年七月六日、九十年七月六日、九
    十年七月十日；金額依序為九十五萬元、九十八萬元、十萬
    元；票號依序為CC0000000、CC0000000、CC0000000號）、
    迪興發工程行（發票日為九十年七月六日、金額三百八十六
    萬元、票號為CC0000000號）、狀元公司（發票日均為九十
    年八月三十日、金額依序為五十六萬元、四十二萬元、票號
    依序為CC0000000、CC00000 00號）之支票，期間並由甲○○帶同己○○持前開受款人為貴興公司、全益土木包工業、
    迪興發工程行之支票至銀行提示領款，再由己○○將領得之
    款項交付與甲○○，以此佯為貴興公司、全益土木包工業、
    迪興發工程行有為通豪公司施作前開工程外觀，而虛增通豪
    公司九十年度營業成本或費用之詐術方式，逃漏通豪公司九
    十年度之營利事業所得稅合計一百六十萬三千零六十二元。
三、處罰條文：
    商業會計法第七十一條第一款
    商業負責人、主辦及經辦會計人員或依法受託代他人處理會
    計事務之人員有左列情事之一者，處五年以下有期徒刑、拘
    役或科或併科新臺幣十五萬元以下罰金：
    一、以明知為不實之事項，而填製會計憑證或記入帳冊者。
    稅捐稽徵法第四十一條
    納稅義務人以詐術或其他不正當方法逃漏稅捐者，處五年以
    下有期徒刑、拘役或科或併科新臺幣六萬元以下罰金。
    稅捐稽徵法第四十三條第一項
    教唆或幫助犯第四十一條或第四十二條之罪者，處三年以下
    有期徒刑、拘役或科新臺幣六萬元以下罰金。
    稅捐稽徵法第四十七條
    本法關於納稅義務人、扣繳義務人及代徵人應處徒刑之規定
    ，於左列之人適用之：
    一、公司法規定之公司負責人。
    二、民法或其他法律規定對外代表法人之董事或理事。
    三、商業登記法規定之商業負責人。
    四、其他非法人團體之代表人或管理人。
四、附記事項：
  (一)被告丙○○、庚○○、丁○○、己○○、甲○○應各給付
    「臺中市觀護協會」新臺幣（下同）參萬元。
  (二)被告乙○○、戊○○應各給付「臺中市觀護協會」肆萬元。
  (三)被告辛○○應給付「臺中市觀護協會」伍萬元。
  (四)公訴意旨原雖僅論及被告丙○○、庚○○、乙○○、戊○○
    、丁○○、己○○、甲○○前開違反稅捐稽徵法第四十三條
    第一項之犯行部分，惟其等七人前開違反商業會計法第七十
    一條第一款之犯行部分，核與起訴部分有牽連犯之裁判上一
    罪關係，為起訴效力所及，本院自應併予審理，附此敘明。
五、協商判決除有刑事訴訟法第四百五十五條之四第一項第一款
    於本院訊問程序終結前，被告撤銷協商合意或檢察官撤回協
    商聲請者；第二款被告協商之意思非出於自由意志者；第四
    款被告所犯之罪非第四百五十五條之二第一項所定得以聲請
    協商判決者；第六款被告有其他較重之裁判上一罪之犯罪事
    實者；第七款法院認應諭知免刑或免訴、不受理者情形之一
    ，及違反同條第二項「法院應於協商合意範圍內為判決；法
    院為協商判決所科之刑，以宣告緩刑或二年以下有期徒刑、
    拘役或罰金為限」之規定者外，不得上訴。
六、如不服本件判決，且有前述得提起上訴之情形，得自收受宣
    示判決筆錄送達之日起十日內，向本院提出上訴書狀，上訴
    於第二審法院。
中    華    民    國    95    年    5     月    15    日
                  刑事第九庭
                      書記官  童洪芳美
                      法  官  何世全
中    華    民    國    95    年    5     月    15    日
                      書記官  童洪芳美


司法院資訊處製作；財團法人民間司法改革基金會備份。
